臺灣高等法院刑事判決
108年度上訴字第4213號
上  訴  人  
即  被  告  萬鎮霆
選任辯護人  謝庭恩律師
上列上訴人因毒品危害防制條例案件，不服臺灣桃園地方法院10
6年度訴字第405號、108年度訴緝字第18號，中華民國108年7月3
1日第一審判決（起訴案號：臺灣桃園地方檢察署106年度偵字第
3710號、第3309號、第3310號、第4142號，移送併辦案號：106
年度偵字第14315號，追加起訴案號：106年度偵緝字第1817號）
，提起上訴，本院判決如下：
    主  文
原判決關於萬鎮霆部分撤銷。
萬鎮霆犯如附表「罪名及宣告刑」欄所示之罪，處如附表「罪名
及宣告刑」欄所示之刑及沒收。應執行有期徒刑捌年。
    犯罪事實
一、萬鎮霆明知愷他命為毒品危害防制條例第2條第2項第3款所
    列管之第三級毒品，不得非法販賣，竟與真實姓名、年籍不
    詳擔任總機之成年人（下稱總機人員）基於販賣第三級毒品
    以營利之犯意聯絡而共同販毒，分工模式係由總機人員持用
    門號0000000000號行動電話（下稱販毒公線）作為聯絡工具
    ，負責接聽買家之來電並與買家約定交易時間、地點後，以
    內部工作手機通訊軟體聯絡擔任「司機」之萬鎮霆，再回電
    告知買家前往交易之車輛顏色、車款。嗣如附表「對象」欄
    所示余佳祥、李佩君、黃珈禎、李建翰、胡業紅等人於附表
    所示時間撥打該販毒公線欲購買愷他命，萬鎮霆於接獲總機
    人員指示後，即駕駛000-0000車號三菱牌黑色休旅車（下稱
    本案黑色休旅車），於附表所示時間，前往總機人員與余佳
    祥等人約定之交易地點，以附表所示之交易方式販賣如附表
    所示金額之愷他命給余佳祥等人。經員警依法院核發之通訊
    監察書對販毒公線門號實施通訊監察，而悉上情。
二、案經臺灣桃園地方檢察署檢察官指揮行政院海岸巡防署海岸
    巡防總局北部地區巡防局（現改制為海洋委員會海巡署北部
    分署）及桃園市政府警察局大園分局偵查後起訴。
    理  由
壹、程序方面：
一、證據能力部分：
㈠、按被告以外之人於審判外之言詞或書面陳述，除法律有規定
    者外，不得作為證據，刑事訴訟法第159條第1項定有明文。
    證人余佳祥、李佩君、黃珈禎、李建翰、胡業紅等人於警詢
    中所為之證述，屬被告萬鎮霆以外之人於審判外之陳述，且
    經其辯護人爭執證據能力（見本院卷一第363頁、第372至37
    3頁），復查無有可信之特別情況，揆諸前揭法律規定，即
    不得作為認定被告犯罪事實之證據。
㈡、其他本判決下引具傳聞性質之各項供述證據，經本院於審判
    期日調查證據時提示並告以要旨後，當事人及辯護人均未於
    言詞辯論終結前就證據能力部分有所異議（見本院卷一第36
    3至369頁、卷二第175至182頁），本院審酌上開證據資料製
    作時之外部情狀，尚無違法不當及證明力明顯過低之瑕疵，
    認以之作為證據應屬適當，揆諸刑事訴訟法第159條之5規定
    ，應均有證據能力。
㈢、至本件認定犯罪事實所引用之非供述證據，並無證據證明係
    公務員違背法定程式所取得，亦查無顯不可信或不得作為證
    據之情形，且經本院於審判期日依法進行證據之調查、辯論
    ，被告於訴訟上之程序權即已受保障，亦應有證據能力。
二、被告經本院合法傳喚，有本院送達證書在卷足憑（見本院卷
    二第145、147頁），然無正當理由未於審判期日到庭，爰不
    待其陳述，逕為一造辯論判決。　　
貳、認定犯罪事實所憑之證據及理由：
一、被告於本院經合法傳喚未到庭，惟其於原審坦承確有於附表
    各編號所示時間，駕駛本案黑色休旅車至附表各編號所示之
    交易地點，且余佳祥、李佩君、黃珈禎、李建翰、胡業紅分
    於附表各編號所示時、地確有進入其所駕駛之本案黑色休旅
    車內，停留短暫時間隨即下車，而其有向余佳祥、李佩君、
    李建翰、胡業紅收取如附表編號1、2、4、5所示之款項等事
    實，惟矢口否認有販賣第三級毒品之犯行，辯稱：附表編號
    1、2、4、5部分，是姓名年籍不詳、綽號「小范」之成年人
    （下稱「小范」）以手機通訊軟體WeChat與我聯絡，要我到
    附表編號1、2、4、5所示地點向分別余佳祥、李佩君、李建
    翰、胡業紅等人收球錢，就是簽賭棒球的帳；附表編號3部
    分，是客人黃珈禎叫車，我才會開本案黑色休旅車到該處，
    但黃珈禎坐上車後，問了車資覺得太貴就下車了，我並沒有
    販賣愷他命等語。
二、查余佳祥、李佩君、黃珈禎、李建翰、胡業紅等人有於附表
    各編號所示時間，以所持用各該門號行動電話與販毒公線聯
    繫，並有如附表各編號所示之通話內容，被告旋依指示駕駛
    本案黑色休旅車至附表各編號所示之交易地點，余佳祥、李
    佩君、黃珈禎、李建翰、胡業紅等人即進入被告所駕駛之本
    案黑色休旅車內，旋又下車，被告並曾向余佳祥、李佩君、
    李建翰、胡業紅收取如附表編號1、2、4、5所示之款項等事
    實，為被告於警詢、偵查及原審所坦承（見106年度偵字第3
    309號偵查卷【下稱偵3309號卷】第15至19頁反面、第47至5
    1頁，原審106年度訴字第405號【下稱訴405號卷】卷一第15
    7至165頁反面），核與證人李佩君於偵查中、證人余佳祥、
    黃珈禎、李建翰、胡業紅於偵查及原審就此部分所證述之內
    容相符（見偵3309號卷第77至79頁、第121至123頁、第145
    至147頁、第206至207頁、第209至210頁，訴405號卷二第16
    1至163頁反面、第164至167頁、第203至206頁反面、第207
    至210頁反面），並有如附表各編號所示通訊監察譯文、通
    訊監察書、行動電話使用人資料、蒐證照片、蒐證錄影畫面
    翻拍照片附卷可稽（見偵3309號卷第20頁正反面、第26頁、
    第27頁、第28頁正反面、第34頁、第35頁、第44至45頁、第
    46頁、第53頁正反面、第55頁正反面、第72至73頁、第101
    至115頁、第133至135頁反面、第141頁、第165至166頁、第
    190頁），是此部分之事實堪以認定，合先敘明。
三、附表編號1所示余佳祥部分：
㈠、余佳祥於105年10月21日下午3時31分至4時12分許間，以其所
    持用0000000000門號行動電話與販毒公線聯繫後，被告即駕
    駛本案黑色休旅車至附表編號1所示地點，余佳祥並於同日
    下午4時12分許進入本案黑色休旅車內，以2,000元之代價向
    被告購得1包愷他命此節，業據證人余佳祥於偵查中具結證
    稱：門號0000000000號是我使用的行動電話門號，因為曾經
    收過販毒公線傳送的販毒廣告簡訊，我在105年10月21日下
    午3時31分至4時12分許間，先撥打廣告簡訊所留之00000000
    00電話，我與對方約在中壢區環中東路的麥當勞，我當時開
    車到麥當勞，我記得對方好像是開一台黑色休旅車，我當時
    以2,000元購買愷他命，…先前我跟對方交易時，我有問過對
    方簡訊上說2.7公克2,000元，對方說這是公司發的，但是實
    際交易以實際數量為準。我的2,000元有交給對方，對方也
    有交愷他命給我，我也施用上開愷他命，是愷他命沒有錯。
    當時除我跟對方一人以外沒有其他人，我上了對方副駕駛座
    之後，對方問我說要多少，我回他2,000，對方就交付愷他
    命給我等語（見偵3309號卷第77至78頁）；於原審亦具結證
    稱：附表編號1所示之通訊監察譯文內容是我要購買愷他命
    ，偵3309號卷第20頁蒐證錄影畫面翻拍照片中拍到的人就是
    我，同頁下方是我當日所駕駛的車輛，我是開車去交易地點
    ，完成交易後再開車離開；當時我可以確定是指證照片編號
    7的車輛駕駛人跟我交易，是因為販毒公線之總機人員打電
    話給我的時候會跟我說是什麼樣的車停在哪個位置，我到指
    定的交易地點的時候，就只有總機人員形容的那輛車停在該
    位置，所以我可以確認是哪輛車；車上就只有一位駕駛，我
    是進入車內副駕駛座和司機交易，確實有交易完成，對方給
    我的愷他命是用小包透明的夾鏈袋裝等語（見訴405號卷二
    第161至163頁反面），就事實之主要經過梗概，前後所述核
    屬一致。
㈡、觀諸如附表編號1所示之通訊監察譯文內容，余佳祥於105年1
    0月21日下午3時31分許撥打販毒公線向總機人員約定交易地
    點即「環中東路麥當勞」，總機人員為確認具體位置，進一
    步向余佳祥詢問「哪一個？是旁邊有摩斯嗎？」，余佳祥則
    回稱係「靠近內壢的」，於雙方確認好交易地點後，余佳祥
    則詢問「你多久會到？」，總機人員則答稱「差不多10到15
    分鐘」；而後余佳祥於約定時間經過後，於同日下午3時58
    分許、4時10分許分別撥打販毒公線詢問「還沒有到喔？」
    、「他開什麼車？」、「現在怎麼樣？」、「大概多久？」
    ；總機人員則回稱「那個黑色休旅車」、「我幫你催他」、
    「他現在已經趕過去了」；再於同日下午4時11分許，總機
    人員回撥余佳祥告知「他到了」、「就在麥當勞旁邊」，並
    於同日下午4時12分許再次回撥告知余佳祥前往交易車輛是
    「停在麥當勞旁邊的千葉」等情，核與余佳祥前揭於偵查及
    原審所述，因當時對方有告知前來交易之車輛型式及停放位
    置，其在現場即可確定就是該車，故在上開通訊監察譯文所
    示之通話結束後，就上車與司機即被告進行交易等情相符，
    並有此次交易之蒐證照片及蒐證錄影畫面翻拍照片在卷可佐
    （見偵3309號卷第20頁正反面），堪認余佳祥前揭所證應屬
    信實。
四、附表編號2所示李佩君部分：
㈠、李佩君於105年11月2日下午1時56分至2時23分許間，以其所
    持用0000000000門號行動電話與販毒公線聯繫後，被告即駕
    駛本案黑色休旅車至附表編號2所示地點，李佩君並於同日
    下午2時23分許進入本案黑色休旅車內，以1,000元之代價向
    被告購得1包愷他命此節，業據證人李佩君於偵查中具結證
    稱：門號0000000000號是我使用的行動電話門號，因為曾經
    收過販毒公線傳送的販毒廣告簡訊，所以我就撥打販毒公線
    與總機人員約定交易地點；附表編號2所示之通訊監察譯文
    內容，是我打電話向對方購買愷他命的對話，當天我們約定
    在中壢區中山東路4段巷口遠傳電信旁，我是騎機車到交易
    地點，最後一通通話完，我就看到黑色休旅車，我上黑色休
    旅車後座交易，我是以1,000元購買愷他命一包，我說要1,0
    00元，交1,000元給駕駛，駕駛就拿一包愷他命給我，我有
    看到駕駛的臉，當天交易有成功，偵字第3309號卷第99至10
    0頁所示之蒐證錄影畫面翻拍照片是我當日的交易經過等語
    （見偵3309號卷第122頁），就事實之主要梗概，前後所述
    核屬一致。
㈡、觀諸如附表編號2所示之通訊監察譯文內容，李佩君於105年1
    1月2日下午1時56分時許撥打販毒公線向總機人員僅稱「那
    你到士校的巷口」，總機人員立刻理解其意並回稱「好」，
    續於同日下午1時59分許總機人員回撥李佩君詢問稱「遠傳
    那裡嗎？」，經李佩君確認回稱「對呀」，總機人員即稱「
    好」；復於同日下午2時23分許，總機人員回撥李佩君稱「
    到了，黑色休旅車」，李佩君即回稱「好」，核與李佩君前
    揭於偵查中所證於上開通訊監察譯文所示之通話結束後，就
    上車與司機即被告進行交易等情相符。
㈢、再參酌卷附李佩君所使用0000000000行動電話門號與販毒公
    線之通訊監察譯文內容所示，除附表編號2所示於105年11月
    2日之通訊監察譯文內容外，李佩君尚有於105年10月26日、
    28日、30日、31日、同年11月5日、6日、7日、14日、15日
    、20日、21日、22日、23日、25日、26日、27日、28日、29
    日、30日等19個期日與販毒公線聯絡，有上開通訊監察譯文
    內容（見偵3309號卷第102至115頁）附卷可稽，顯見李佩君
    於105年10月26日起至同年11月底之期間，頻繁撥打販毒公
    線購買毒品；且由上開通訊監察譯文內容觀之，李佩君與販
    毒公線總機人員之對話內容均如出一轍，皆係由李佩君與總
    機人員先約定好交易地點，總機人員於前往交易之司機抵達
    交易地點後，回撥李佩君告知前往交易車輛之車型，且細觀
    上開通訊監察譯文內容，除105年11月6日、20日、23日這3
    次，總機人員係回撥告知李佩君前往之車輛為「鐵灰色轎車
    」或「鐵灰色福斯」外（見偵3309號卷第107、110、111頁
    ），其餘日期販毒公線之總機人員均告知李佩君到場之車輛
    為「黑色休旅車」，足徵李佩君於檢察官訊問中具結證稱：
    我跟編號6之人即被告買過很多次，所以我才認得出來等語
    （見偵3309號卷第122頁），要屬有據。
㈣、此外，並有此次交易之蒐證照片及蒐證錄影畫面翻拍照片在
    卷可佐（見偵3309號卷第99至100頁），堪認李佩君前揭所
    證，其於105年11月2日下午2時23分許，在上開地點進入本
    案黑色休旅車後，有向司機即被告以1,000元之價格購得愷
    他命1包等語，應屬信實。
五、附表編號3所示黃珈禎部分：
㈠、黃珈禎於105年11月3日晚上6時33分至6時48分許間，以其所
    持用0000000000門號行動電話與販毒公線聯繫後，被告即駕
    駛本案黑色休旅車至附表編號3所示地點，黃珈禎並於同日
    晚上6時48分許進入本案黑色休旅車內，以1,000元之代價向
    被告購得1包愷他命此節，業據證人黃珈禎於偵查中具結證
    稱：門號0000000000號是我使用的行動電話門號，因為曾經
    收過販毒公線傳送的販毒廣告簡訊，因此以我持用上開門號
    回撥簡訊上的電話購買愷他命，買過很多次；附表編號3所
    示之通訊監察譯文內容，是我撥打販毒公線要向對方購買愷
    他命之對話；當天我們約定在新屋交流道附近的肯德基，我
    是騎機車前往，最後一通通話完，我就看到黑色休旅車，我
    就上黑色休旅車後座交易，車上只有駕駛一人，我固定以1,
    000元購買愷他命一包，重量我不清楚，我交1,000元給駕駛
    ，駕駛就拿一包愷他命給我，我有看到駕駛的側面，但有時
    是晚上交易就會看不太清楚，當天交易有成功，施用後確定
    是愷他命等語（見偵3309號卷第146至147頁）；於原審亦具
    結證稱：我是看到販毒的簡訊後打電話給對方說要購買，附
    表編號3所示之通訊監察譯文內容是我撥打給販毒公線表示
    要購買愷他命，我有問對方是什麼車來交易，對方就回答我
    是黑色休旅車，我上車都是坐後座，車上通常就是一位駕駛
    ，我一般是和駕駛交易毒品，我拿錢給對方，對方給我一小
    包的愷他命，我都是騎機車到約定的交易地點，我就直接上
    車和駕駛講1,000元或2,000元，若他不太懂，我就講Ｋ，我
    就拿錢給他，拿了毒品之後就下車了等語（見訴405號卷二
    第164至167頁），就事實之主要經過梗概，前後所述核屬一
    致。
㈡、觀諸如附表編號3所示之通訊監察譯文內容，黃珈禎於105年1
    1月3日晚上6時33分撥打販毒公線，於甫接聽之際即向總機
    人員稱「他在哪」、「他到大時鐘那邊要很久嗎？」、「那
    在巷口」，顯見於附表編號3所示時間，黃珈禎並非第一次
    撥打販毒公線要購買愷他命，且由上開通訊監察譯文對話內
    容可知，黃珈禎顯然知悉負責接聽販毒公線之總機人員與即
    將前往與其交易毒品之人顯非同一人，否則黃珈禎何以會詢
    問總機人員「他在哪」、「他到大時鐘那邊要很久嗎？」等
    問題；而總機人員聽到黃珈禎所指定之交易地點即「那在巷
    口」，經總機人員進一步確認是否為「肯德基喔」，黃珈禎
    回稱「對呀」，總機人員立刻理解其意並回稱「好」，且黃
    珈禎於總機人員與其約定之交易時間經過後，旋即再於105
    年11月3日晚上6時48分許撥打販毒公線，總機人員接聽後即
    告以「到了」、「黑色休旅車」，黃珈禎則回稱「好」，核
    與黃珈禎上開於偵查及原審所述，因其有詢問是什麼車型前
    來交易，總機人員就回答是黑色休旅車，所以在附表編號3
    通訊監察譯文通話結束後，即上車與司機進行交易等情相符
    ，並有此次交易之蒐證錄影畫面擷取照片在卷可佐（見偵33
    09號卷第46頁），堪認黃珈禎前揭所證應屬信實。　
六、附表編號4所示李建翰部分：
㈠、李建翰於105年11月18日下午3時2分至3時9分許，以其所持用
    0000000000門號行動電話與販毒公線聯繫後，被告即駕駛本
    案黑色休旅車至附表編號4所示地點，李建翰並於同日下午3
    時9分許進入本案黑色休旅車內，以1,000元之代價向被告購
    得1包愷他命此節，業據證人李建翰於偵查中具結證稱：000
    0000000門號是我使用的行動電話門號，因為有收過販毒公
    線傳送的販毒廣告簡訊，所以我就打電話購買愷他命，附表
    編號4所示之通訊監察譯文內容，就是我要找對方購買愷他
    命，交易地點在內壢高速公路休息站，交易時間在講完最後
    一通電話後，我向對方購買1,000元愷他命，對方只來一個
    人，駕駛黑色休旅車，有交易成功，偵3309號卷第167頁所
    示之蒐證錄影畫面翻拍照片是我當日的交易經過等語（見偵
    3309號卷第206頁反面）；於原審亦具結證稱：0000000000
    門號是我使用的行動電話門號，我有收到販毒公線的廣告簡
    訊，附表編號4所示之通訊監察譯文內容就是我要購買愷他
    命而跟販毒公線聯絡之對話內容；通訊監察譯文內容對方說
    「到了，黑色休旅車」、「C區」，是在確認前來交易車輛
    的位置，販毒公線之總機人員在電話中這樣跟我說了之後，
    我當天在現場一下子就找到是哪部車了，蠻好認的，因為是
    三菱的休旅車；印象中我從後座上車，跟駕駛說我要多少錢
    的，可能就是1,000元或2,000元，駕駛就手往後伸拿毒品給
    我，我拿錢給他，我確定就是黑色三菱休旅車的駕駛賣給我
    的，除此之外，我沒有別的毒品來源，後來我有施用該包愷
    他命，確實就是愷他命；偵3309號卷第167頁蒐證錄影畫面
    翻拍照片中紅圈的人就是我，當時應該是在附表編號4所示
    時、地買完愷他命後去中壢服務區的超商買東西等語（見訴
    405號卷二第203至206頁），就基本事實前後所述核屬一致
    。
㈡、觀諸如附表編號4所示之通訊監察譯文內容，李建翰於105年1
    1月18日下午3時2分許撥打販毒公線向總機人員逕行稱「我
    到了」，總機人員即回稱「好，等一下」、「不會很久，他
    在內壢交流道而已」，顯然於此次通話前李建翰已與販毒公
    線之總機人員約定好地點，李建翰抵達交易地點後即通知總
    機人員，隨後總機人員於前往交易之車輛抵達後再聯絡李建
    翰稱「到了，黑色休旅車」，經李建翰進一步詢問車輛停放
    位置是否在「C區」，總機人員回稱「對」；隨後總機人員
    又聯繫李建翰，李建翰甫接聽即向總機人員稱「看到了」，
    核與李建翰前揭於偵查及原審所述，因當時對方有告知前來
    交易之車輛型式及停放位置，其在現場可以確定就是該臺車
    輛，所以在附表編號4通訊監察譯文通話結束後，即上車與
    司機即被告進行交易等情相符，並有此次交易之蒐證照片及
    蒐證錄影畫面翻拍照片在卷可佐（見偵3309號卷第167頁）
    ，堪認李建翰前揭所證應屬信實。　
㈢、雖證人李建翰於原審一開始證稱：附表編號4是購買價值2,00
    0元數量的愷他命，錢是直接交給車上拿毒品給我的司機等
    語（見訴405號卷二第204頁反面），與其前於警詢、偵查中
    所證是向黑色休旅車的駕駛購買1,000元1小包的愷他命等語
    有所出入，然就此李建翰於原審經提示其警詢筆錄後已證稱
    ：我現在已經忘記當時是買多少，因為只有兩種價格，買2,
    000元也是拿1包，買1,000元也是拿1包，我有買過2,000元
    的，2,000元的份量比1,000元的多，反正我就是有買，但我
    現在已經不確定當時是買多少，做警詢筆錄時，我所述是實
    在的等語（見訴405號卷二第204頁反面）；參以本案附表編
    號4是於105年11月18日進行毒品交易，李建翰係於106年2月
    6日製作警詢筆錄，於106年3月14日接受檢察官訊問（見偵3
    309號卷第160頁、第206頁），當時距離案發時間僅2個多月
    到3個多月，記憶應尚稱清晰，而其於108年3月12日始在原
    審出庭證述（見訴405號卷二第202頁），斯時距離案發時間
    已達2年多，就交易細節稍有記憶不清之處，亦在所難免，
    自無從以此認其就主要事實經過部分之證述具有瑕疵。況被
    告於原審已自承其此次係向李建翰收取1,000元（見訴405號
    卷一第164頁），是李建翰如附表編號4所示該次，應係向被
    告購買1,000元之愷他命，應堪認定。
七、附表編號5所示胡業紅部分：
㈠、胡業紅於105年11月18日下午4時34分至4時53分許間，以其所
    持用0000000000門號行動電話與販毒公線聯繫後，被告即駕
    駛本案黑色休旅車至附表編號5所示地點，胡業紅並於同日
    下午4時53分許進入本案黑色休旅車內，以1,000元之代價向
    被告購得1包（1.3公克）愷他命此節，業據證人胡業紅於偵
    查中具結證稱：0000000000門號是我使用的行動電話門號，
    我有收過販毒公線傳送的販毒廣告簡訊，所以我有打電話買
    過愷他命；附表編號5所示之通訊監察譯文內容，是當天我
    要向對方買愷他命，交易地點在中央大學後門全家便利商店
    對面巷子，我向對方購買1,000元愷他命，交易時間在最後
    一通電話之後，黑色休旅車是販毒的人開的車，是來一名男
    子，我與對方有交易成功，偵3309號卷第192頁所示之蒐證
    錄影畫面翻拍照片是我當日的交易經過等語（見偵3309號卷
    第209頁反面）；於原審亦具結證稱：販毒公線曾傳送販毒
    廣告簡訊到我使用的手機裡面，我收到簡訊之後有主動撥打
    電話給販毒公線購買毒品，附表編號5所示之通訊監察譯文
    內容是我收到簡訊後，與販毒公線聯繫購買毒品的對話內容
    ，總機人員在對話中跟我說「到了，他在全家對面的巷子，
    黑色休旅車」，我在現場就找得到是哪臺車；我是騎機車到
    交易地點，偵3309號卷第192頁蒐證錄影畫面翻拍照片是附
    表編號5的交易經過，下方紅圈中騎乘機車的人就是我，我
    進入到車內後座，車內除了我和駕駛，沒有其他人，我就掏
    錢，對方就給我毒品，我就直接下車了，對方有時候會轉身
    過來拿東西給我，所以我對在庭被告的臉是有印象的；打電
    話去的時候，不會在電話中談論到要買什麼，我是上車之後
    才跟對方說我要買什麼，對方就會拿相對應的毒品給我；印
    象中來跟我交易的就三菱黑色休旅車，我購買1,000元愷他
    命後有施用，確實是愷他命等語（見訴405號卷二第207至21
    0頁反面），就事實之主要梗概，前後所述核屬一致。
㈡、觀諸如附表編號5所示之通訊監察譯文內容，胡業紅於105年1
    1月18日下午4時34分撥打販毒公線，甫接聽之際即向總機人
    員稱「司機在哪裡」、「你叫他過來雙連坡爬坡上來，…中
    央大學右轉進來的全家」，可見於附表編號5所示時間，胡
    業紅應非第一次撥打販毒公線表示要購買愷他命，且由上開
    通訊監察譯文對話內容可知，胡業紅顯然知悉負責接聽販毒
    公線之總機人員與即將前往與其交易毒品之人顯非同一人，
    胡業紅方會向總機人員稱「司機在哪裡」、「你叫他過來…
    」等語；而總機人員聽到胡業紅所指定之交易地點即「中央
    大學右轉進來的全家」後即立刻理解其意並回稱「好」，復
    於前往交易之司機抵達後，旋於同日下午4時53分回撥胡業
    紅告知「到了，他在全家對面的巷子，黑色休旅車」，胡業
    紅則回稱「好」，核與胡業紅前揭於偵查及原審所述，總機
    人員有告知是什麼車型前來交易，所以在附表編號5通訊監
    察譯文通話結束後，在交易地點就知道是哪臺車，其即上車
    與司機進行交易等情相符，並有此次交易之蒐證照片及蒐證
    錄影畫面翻拍照片在卷可佐（見偵3309號卷第192頁），堪
    認胡業紅前揭所證應屬信實。
㈢、證人胡業紅雖於原審審理時一開始證稱：於附表編號5所示時
    、地是購買價值700元的毒品咖啡包等語（見訴405號卷二第
    207至208頁），與其前於警詢、偵查中證稱此次是以1,000
    元購買1包愷他命等語有所出入，然就此胡業紅於原審經提
    示其警詢及偵查筆錄後已證稱：可能太久了，我忘記了，做
    （警詢、偵查）筆錄時離案發時間比較近，當時說的應該比
    較實在，購買1,000元愷他命後有施用，確實就是愷他命等
    語（見訴405號卷二第209頁）；參以本案附表編號5是於105
    年11月18日進行毒品交易，胡業紅係於106年2月26日製作警
    詢筆錄，於106年3月14日接受檢察官訊問（見偵3309號卷第
    177頁、第209頁），當時距離案發時間僅3個多月，記憶應
    尚稱清晰，而其於108年3月12日始在原審出庭證述（見訴40
    5號卷二第202頁），斯時距離案發時間已達2年多，就交易
    細節稍有記憶不清之處，亦在所難免，自無從以此認其就主
    要事實經過部分之證述具有瑕疵。況被告於警詢、偵查中均
    自承其此次係向胡業紅收取1,000元（見偵3309號卷第18頁
    反面、第50頁），是胡業紅如附表編號5所示該次，應係向
    被告購買1,000元之愷他命，而非僅700元之咖啡包，應堪認
    定。　　
八、其他被告辯解不可採之理由：
㈠、雖余佳祥等購毒者因交易時間短暫之故，致無法完全確認與
    其等交易之司機為被告本人，但被告於警詢、偵查及原審審
    理時，均迭次自承本案黑色休旅車為其本人所使用，其於附
    表所示時、地確有駕駛本案黑色休旅車到場，向進入車內之
    余佳祥、李佩君、李建翰、胡業紅等人收取如附表所示2,00
    0元或1,000元之現金，且余佳祥等人與黃珈禎皆係上車後又
    直接下車等節（見偵3309號卷第16至19頁、第48至51頁，訴
    405號卷一第157頁反面至164頁、第165頁正反面），核與前
    引卷附蒐證照片或蒐證錄影畫面翻拍照片中，被告所駕駛之
    本案黑色休旅車確有到場等情相符，自堪補強被告前述自白
    之真實性，是當時駕駛本案黑色休旅車至附表各編號所示約
    定地點販賣愷他命給余佳祥、李佩君、黃珈禎、李建翰、胡
    業紅等人並收取價金者，顯即為被告，亦堪認定，辯護人徒
    以上開證人無法完全確認前來交易毒品者為被告，即認其等
    所述憑信性不足，容非可採。
㈡、如附表所示余佳祥等購毒者與販毒公線之總機人員通話內容
    中，雖未直接提及愷他命等字語，惟販賣毒品事涉重典，檢
    警單位多以通訊監察方式查緝犯罪，購毒者與販毒者間以電
    話聯繫時無不警覺、小心謹慎，多以代號、暗語或其他方式
    取代一般正常對話，此乃毒品交易雙方之默契。余佳祥、李
    佩君、黃珈禎、李建翰、胡業紅於偵查或原審均已證稱是因
    收到販毒公線所傳送之販毒廣告簡訊，所以才會撥打販毒公
    線購買毒品等語，業如前述，可徵販毒公線接聽電話者本可
    預期撥入電話者之目的即在於購買毒品，而不需就此加以確
    認。又依余佳祥於偵查中所證：交易現場是在我上車之後，
    對方問我說要多少，我回他2,000，對方就交付愷他命給我
    等語（見偵3309號卷第78頁），李佩君於偵查中所證：看到
    駕駛時，他問我要多少錢，我說要1,000元等語（見偵3309
    號卷第122頁），黃珈禎於原審所證：我就直接上車和駕駛
    講1,000元或2,000元，若他不太懂，我就講Ｋ，我就拿錢給
    他，拿了毒品之後就下車了等語（見訴405號卷二第167頁）
    ，李建翰於原審所證：印象中我從後座上車，跟駕駛說我要
    多少錢的，可能就是1,000元或2,000元，駕駛就手往後伸拿
    毒品給我，我拿錢給他等語（見訴405號卷二第205頁反面）
    ，胡業紅於原審所證：打電話去的時候，不會在電話中談論
    到要買什麼，我是上車之後才跟對方說我要買什麼，對方就
    會拿相對應的毒品給我等語（見訴405號卷二第210頁），顯
    然實際購買毒品之種類、重量及價錢皆可於車上交易時加以
    確定，非必會於電話中表達。況依上開通訊監察譯文所示，
    余佳祥、李佩君、黃珈禎、李建翰、胡業紅撥通電話後均僅
    告知地點，對方竟即能知悉其意圖，並派遣司機到場，更可
    徵彼此間確有交易毒品默契甚明，是辯護意旨以此認該等通
    訊監察譯文內容未提及毒品，而認不足補強上開余佳祥等購
    毒者之證述內容，尚非可採。
㈢、被告雖於原審辯稱：附表編號1、2、4、5所示時、地，只有
    向余佳祥收取2,000元，向李佩君、李建翰、胡業紅各收取1
    ,000元，是受「小范」委託收取之簽賭棒球帳款，並未交付
    任何物品給上開余佳祥等人，於附表編號3所示時、地，是
    黃珈禎叫車，但黃珈禎上車後，問了車資覺得太貴就下車了
    ，並沒有向黃珈禎收款或交付物品給黃珈禎云云。然除被告
    始終未能指出「小范」之真實身分或聯絡方式（其於偵查中
    曾指認為同案被告范華煒，嗣又否認），所述已難令人憑信
    ，況證人余佳祥於原審就此證稱：沒有收債這回事，不認識
    被告，從來沒有經由被告轉交欠款之事，當天若被告沒有給
    我愷他命，我不可能付他2,000元等語（見訴405號卷二第16
    2頁反面、第163頁反面），證人黃珈禎於原審就此證稱：沒
    有撥打販毒公線叫過白牌計程車，也沒有被告所稱坐上車後
    ，嫌車資過高而下車之情事等語（見訴405號卷二第166頁正
    反面），證人李建翰於原審就此證稱：我沒有賭博的習慣，
    沒有欠過賭債，沒有欠錢，沒有被告所辯是來收賭債之事等
    語（見訴405號卷二第206頁正反面），證人胡業紅於原審就
    此證稱：我沒有賭債問題，此次我進入黑色休旅車內不是為
    了償還賭債等語（見訴405號卷二第209頁反面），證人李佩
    君於偵查中亦明確證稱此次是因為看到販毒公線簡訊才回撥
    電話購買愷他命等語（見偵3309號卷第122頁），顯見被告
    上開所辯，顯係臨訟杜撰卸責之詞，與事實不符，委無足採
    。 
㈣、此外，被告於本案中既經認定為負責出面與購毒者交易之車
    手，其毒品衡情係由該集團所提供，由被告向集團拿取後交
    付購毒者，是本案警方於被告處未搜得毒品或相關器具，並
    未悖於情理，此部分亦不足為有利於被告之認定。另如附表
    各編號所示通訊監察譯文雖非被告本人之通話內容，但該通
    訊監察譯文內容顯已可補強余佳祥、李佩君、黃珈禎、李建
    翰、胡業紅等人於附表各編號所示時、地進入被告所駕本案
    黑色休旅車內是要購買愷他命之證述，並與被告前述余佳祥
    等人確有上車後又直接下車，及於車內有向余佳祥、李佩君
    、李建翰、胡業紅收取現金之供述互相佐證，自仍得為本案
    適格之補強證據，非必以有被告本人之通話為限，是此部分
    之辯護意旨，亦非可採。
九、復按販賣毒品係違法行為，非可公然為之，且有獨特之販售
    通路及管道，復無一定之公定價格，容易增減分裝份量，是
    各次買賣之價格，當各有差異，或隨供需雙方之資力、關係
    之深淺、需求之數量、貨源之充裕與否、對行情之認知、販
    賣者對資金之需求程度，及政府查緝鬆嚴之態度，為各種不
    同之風險評估，而為機動性之調整，故其價格標準，自非一
    成不變，且販賣者從各種「價差」或「量差」或「純度」謀
    取利潤方式，亦有差異，然其意圖營利之非法販賣行為目的
    ，則屬相同，並無二致。況依一般民眾普遍認知，毒品價格
    非低、取得不易，毒品之非法交易，向為政府查禁森嚴且重
    罰不寬貸，衡諸常情，倘非有利可圖，殊無甘冒遭查獲重罰
    之極大風險，而出面交易毒品之理。本案被告自承每次向對
    方收款可從中抽取一成之報酬，且先把報酬拿走後才把收的
    錢上繳等語（見偵3309號卷第16頁反面、第50至51頁，訴40
    5號卷一第159頁反面），可徵其擔任販毒車手係可從中抽成
    獲利，被告既受有報酬，則其所屬販毒集團顯必有從中賺取
    差價牟利甚明，是被告本案販賣愷他命之犯行，主觀上具有
    營利之意圖，亦堪認定。
十、綜上所述，本案證人余佳祥、李佩君、黃珈禎、李建翰、胡
    業紅等人前與被告素不相識，並無怨隙，且其等所為施用或
    持有微量第三級毒品之行為並不構成犯罪，自無為適用毒品
    危害防制條例第17條第1項而虛偽供出毒品來源之必要，是
    其等顯無設詞誣陷被告之動機，其等所述復有前開被告部分
    之供述、如附表各編號所示通訊監察譯文、通訊監察書、行
    動電話使用人資料、蒐證照片及蒐證錄影畫面翻拍照片等證
    據供作補強，憑為佐證及加強心證之參證，足認被告應有為
    附表各編號所示販賣第三級毒品犯行，至為明確。準此，被
    告前揭所辯，並非可採，本案事證明確，被告如附表各編號
    所示犯行均堪認定，皆應依法論科。另被告雖聲請傳喚證人
    李佩君，然經本院合法傳喚2次（見本院卷一第410頁、卷二
    第151頁），李佩君均未到庭，且本案事證已臻明確，案發
    迄至本院審理時復已相隔近4年，難期證人仍能清楚回憶細
    節，本院認依刑事訴訟法第163條之2第3款之規定，無再予
    調查之必要，爰不再傳喚，併此敘明。
參、論罪及刑之減輕事由：
一、按行為後法律有變更者，適用行為時之法律，但行為後之法
    律有利於行為人者，適用最有利於行為人之法律，刑法第2
    條第1項定有明文。被告行為後，毒品危害防制條例第4條於
    109年1月15日經總統公布修正，並於同年7月15日施行，經
    查修正前毒品危害防制條例第4條第3項原規定：「製造、運
    輸、販賣第三級毒品者，處七年以上有期徒刑，得併科新臺
    幣七百萬元以下罰金。」修正後同條項則規定：「製造、運
    輸、販賣第三級毒品者，處七年以上有期徒刑，得併科新臺
    幣一千萬元以下罰金。」即將罰金刑之法定最高刑度自七百
    萬元提高至一千萬元，比較新舊法之結果，修正後上開條例
    第4條第3項既已提高法定刑度，顯非較有利於被告，依刑法
    第2條第1項前段規定，自應適用被告行為時即修正前毒品危
    害防制條例第4條第3項之規定。
二、按愷他命為毒品危害防制條例第2條第2項第3款所列之第三
    級毒品，故核被告就附表各編號所為，皆係犯修正前毒品危
    害防制條例第4條第3項之販賣第三級毒品罪（共五罪）。其
    意圖販賣而持有第三級毒品之低度行為，均應為其販賣之高
    度行為所吸收，不另論罪。又依卷內事證尚無從認被告販賣
    前持有之愷他命逾20公克，而單純持有第三級毒品部分並無
    刑罰，即無持有之低度行為為販賣之高度行為吸收之問題。
三、被告就上開各次犯行，與負責接聽販毒公線之總機人員間，
    有犯意聯絡及行為分擔，均為共同正犯。
四、被告所犯如附表各編號所示之販賣第三級毒品罪，共五罪，
    犯罪之時間、地點不同，販賣之對象亦有差異，行為明顯可
    分，應予分論併罰。
五、按同為販賣第三級毒品之人，其原因動機不一，犯罪情節未
    必盡同，或有大盤毒梟者，亦有中、小盤之分，甚或僅止於
    吸毒者友儕間為求互通有無之有償轉讓者亦有之，其販賣行
    為所造成危害社會之程度自屬有異，法律科處此類犯罪，所
    涉販賣第三級毒品之法定本刑卻同為「七年以上有期徒刑，
    得併科新臺幣七百萬元以下罰金」，不可謂不重。於此情形
    ，自非不可依客觀之犯行與主觀之惡性二者加以考量情狀，
    是否有可憫恕之處，而適用刑法第59條之規定酌量減輕其刑
    ，期使個案裁判之量刑，能斟酌至當，符合比例原則。本院
    審酌被告所共同販賣愷他命之數量僅為1包，價金為1,000元
    至2,000元不等，販賣毒品數量非鉅，顯屬小額交易，獲利
    不多，應屬毒品交易之下游，主觀惡性及對於國民健康之危
    害程度，與大量販賣毒品以賺取巨額利潤之「大盤」、「中
    盤」毒梟顯然有別，且被告於本案之分工地位僅係出面交易
    之車手，情節較輕，是本院認縱依前述最低刑度即有期徒刑
    七年處罰，猶有情輕法重過苛之憾，在客觀上足以引起一般
    人之同情，堪予憫恕，爰依刑法第59條之規定酌量減輕其刑
    。
肆、撤銷改判之理由及科刑審酌事項：
一、原審認被告事證明確，予以論罪科刑，固非無見，惟本案依
    前所述，被告尚有情堪憫恕之情狀，原審疏未適用刑法第59
    條之規定減輕其刑，尚有未合，是雖被告上訴意旨仍持前詞
    否認犯罪，並不可採，業經本院論駁如前，然原判決關於被
    告萬鎮霆部分既有上開違誤之處，自仍應由本院就此部分予
    以撤銷改判。
二、本院爰以行為人之責任為基礎，審酌被告犯罪之動機、目的
    在於貪圖不法利益，明知毒品戕害人體身心健康甚鉅，猶販
    賣毒品以牟利，對於國民健康及社會治安之危害不淺，應予
    非難，兼衡其於本案前僅有經判處拘役之輕罪前科，有本院
    被告前案紀錄表1份在卷可按，素行尚可，其於本案販賣毒
    品之數量及獲利非鉅，且屬交易車手之分工地位，並非居於
    主導地位，犯罪後未能坦承犯行之態度，暨被告為高中肄業
    之智識程度，現從事保全工作，獨居之家庭經濟生活狀況（
    見訴405號卷三第173頁）等一切情狀，分別量處如附表各編
    號「罪刑及宣告刑」欄所示之刑。
三、本院再審酌被告所犯各罪之犯罪類型、動機、情節，其先後
    販賣第三級毒品犯行對於法益侵害之加重效應，社會對於販
    賣毒品罪處罰之期待等情，整體評價其應受矯治之程度，並
    兼衡責罰相當與刑罰經濟之原則，定其應執行刑為有期徒刑
    8年。　　
四、沒收部分：
㈠、按犯罪所得，屬於犯罪行為人者，沒收之；於全部或一部不
    能沒收或不宜執行沒收時，追徵其價額，刑法第38條之1第1
    項前段、第3項分別定有明文。本案被告既自承每次向對方
    收款可從中抽取一成之報酬，且先把報酬拿走後才把收的錢
    上繳等語（見偵3309號卷第16頁反面、第50至51頁，訴405
    號卷一第159頁反面），則被告就附表編號1部分既係販賣2,
    000元之愷他命，其此次之犯罪所得即應為200元，就附表編
    號2至5均係販賣1,000元之愷他命，其此部分4次之犯罪所得
    即應各為100元，爰依刑法第38條之1第1項前段、第3項規定
    於附表各編號項下諭知沒收，並於全部或一部不能沒收或不
    宜執行沒收時，追徵其價額。
㈡、刑法上責任共同原則，係指共同實行犯罪行為之人，在合同
    意思範圍以內，各自分擔犯罪行為之一部，相互利用他人之
    行為，以達其共同犯罪之目的者，即應對於全部所發生之結
    果共同負責。亦即責任共同原則僅在處理共同犯罪參與關係
    中責任之認定，與犯罪工具物之沒收重在犯罪預防並遏止犯
    罪，以及犯罪所得之沒收旨在澈底剝奪犯罪利得以根絕犯罪
    誘因，係屬兩事。又沒收固為刑罰與保安處分以外之獨立法
    律效果，但沒收人民財產使之歸屬國庫，係對憲法所保障人
    民財產基本權之限制，性質上為國家對人民之刑事處分，對
    人民基本權之干預程度，並不亞於刑罰，原則上仍應恪遵罪
    責原則，並應權衡審酌比例原則，尤以沒收之結果，與有關
    共同正犯所應受之非難相較，自不能過當。從而，共同正犯
    間關於犯罪所得、犯罪工具物應如何沒收，仍須本於罪責原
    則，並非一律須負連帶責任；況且應沒收物已扣案者，本無
    重複沒收之疑慮，更無對各共同正犯諭知連帶沒收或重複諭
    知之必要，否則即科以超過其罪責之不利責任。因之，最高
    法院往昔採連帶沒收共同正犯犯罪所得，及就共同正犯間犯
    罪工具物必須重複諭知之相關見解，自不再援用，應改為共
    同正犯間之犯罪所得應就各人實際分受所得部分而為沒收及
    追徵；而犯罪工具物須屬被告所有，或被告有事實上之處分
    權者，始得在該被告罪刑項下併予諭知沒收。至於非所有權
    人，又無共同處分權之共同正犯，自無庸在其罪刑項下諭知
    沒收或連帶沒收及追徵（最高法院108年度台上字第1001號
    判決意旨參照）。查未扣案0000000000門號之行動電話一具
    ，雖係供購毒者聯絡購買毒品所用之販毒公線，性質上亦屬
    供被告與其共犯為本案販賣第三級毒品犯行所用之物，然該
    門號行動電話既為總機所持用，之後再以其他方式聯絡被告
    交易毒品，衡情應非屬被告所有或具有處分權之物，揆諸前
    揭說明，即無庸在被告項下諭知沒收。　　
據上論斷，應依刑事訴訟法第369條第1項前段、第364條、第371
條、第299條第1項前段，修正前毒品危害防制條例第4條第3項，
刑法第11條前段、第28條、第59條、第38條之1第1項前段、第3
項，判決如主文。
本案經檢察官謝志明到庭執行職務。
中　　華　　民　　國　　109 　年　　10　　月　　29　　日
                  刑事第二十庭  審判長法　官  王復生
                                      法　官  陳春秋
                                      法　官  張紹省
以上正本證明與原本無異。
如不服本判決，應於收受送達後20日內向本院提出上訴書狀，其
未敘述上訴之理由者並得於提起上訴後20日內向本院補提理由書
（均須按他造當事人之人數附繕本）「切勿逕送上級法院」。
                                      書記官  莫佳樺
中　　華　　民　　國　　109 　年　　11　　月　　2 　　日
附錄：本案論罪科刑法條全文
修正前毒品危害防制條例第4條
製造、運輸、販賣第一級毒品者，處死刑或無期徒刑；處無期徒
刑者，得併科新臺幣2千萬元以下罰金。
製造、運輸、販賣第二級毒品者，處無期徒刑或7年以上有期徒
刑，得併科新臺幣1千萬元以下罰金。
製造、運輸、販賣第三級毒品者，處7年以上有期徒刑，得併科
新臺幣7百萬元以下罰金。
製造、運輸、販賣第四級毒品者，處5年以上12年以下有期徒刑
，得併科新臺幣3百萬元以下罰金。
製造、運輸、販賣專供製造或施用毒品之器具者，處1年以上7年
以下有期徒刑，得併科新臺幣1百萬元以下罰金。
前五項之未遂犯罰之。